臺灣桃園地方法院民事裁定
111年度家提字第4號
聲  請  人  彭敏    


相  對  人  衛生福利部桃園療養院

上列聲請人聲請提審事件，本院裁定如下：
    主  文
聲請駁回。
    理  由
一、聲請意旨略以：聲請人於民國111年9月24日遭緊急安置於相
    對人處，因聲請人並無傷害他人或自己或有傷害之虞等情事
    ，不同意強制住院。為此，爰依法聲請提審，請求裁定釋放
    聲請人等語。
二、按人民被法院以外之任何機關逮捕、拘禁時，其本人或他人
    得向逮捕、拘禁地之地方法院聲請提審；法院審查後，認為
    應予逮捕、拘禁者，以裁定駁回之，並將被逮捕、拘禁人解
    返原解交之機關，提審法第1 條第1 項前段、第9 條第1 項
    分別定有明文。又法院審查逮捕、拘禁之合法性，應就逮捕
    、拘禁之法律依據、原因及程序為之，亦為同法第8 條第1
    項明定。依該條項之立法理由，可知法院於提審事件中，僅
    應審查有無逮捕、拘禁之法律依據，及逮捕、拘禁之程序是
    否合法，而非認定受逮捕或拘禁之人，有無被逮捕、拘禁之
    本案實體原因，及有無被逮捕、拘禁之必要性，且所採行之
    證據法則，僅以自由證明為足。再按嚴重病人傷害他人或自
    己或有傷害之虞，經專科醫師診斷有全日住院治療之必要者
    ，其保護人應協助嚴重病人，前往精神醫療機構辦理住院；
    前項嚴重病人拒絕接受全日住院治療者，直轄市、縣（市）
    主管機關得指定精神醫療機構予以緊急安置，並交由二位以
    上直轄市、縣（市）主管機關指定之專科醫師進行強制鑑定
    。但於離島地區，強制鑑定得僅由一位專科醫師實施；前項
    強制鑑定結果，仍有全日住院治療必要，經詢問嚴重病人意
    見，仍拒絕接受或無法表達時，應即填具強制住院基本資料
    表及通報表，並檢附嚴重病人及其保護人之意見及相關診斷
    證明文件，向審查會申請許可強制住院；強制住院可否之決
    定，應送達嚴重病人及其保護人，精神衛生法第41條第1、2
    、3項亦有明文。而所謂嚴重病人，依同法第3條第3、4款之
    規定，係指罹患精神疾病之人呈現出與現實脫節之怪異思想
    及奇特行為，致不能處理自己事務，經專科醫師診斷認定者
    。
三、聲請人主張上情，固據提出聲請狀並於本院訊問時陳述在卷
    。惟查，聲請人為桃園療養院舊個案，於109年、110年兩度
    入院治療，出院短暫就診，以1年未追蹤，近半年思考障礙
    、邏輯怪異、言談跳躍，並有間歇暴力行為，日前突然聯絡
    國外阿姨，混亂言談，被觀察坐在椅子上自語、毆打聲請人
    母親之行為，認聲請人已屬精神衛生法第3條第4款所定之嚴
    重病人，有全日住院治療之必要，惟聲請人拒絕接受，經桃
    園療養院於111年9月25日檢附相關文件向衛生福利部審查會
    提出強制住院申請，經依精神衛生法規定及相關申請審查程
    序，審查決定許可桃療對於聲請人強制住院等情，有衛生福
    利部審查決定通知書、精神疾病嚴重病人基本資料暨通報表
    、精神疾病嚴重病人診斷證明書、精神疾病嚴重病人強制住
    院嚴重病人之意見說明、精神疾病嚴重病人強制住院保護人
    之意見書等件在卷可稽。綜上，聲請人遭強制住院之原因及
    程序，經本院調查後，核與前揭精神衛生法之相關規定尚屬
    無違，聲請人提出提審之聲請，請求裁定准予釋放，為無理
    由，應予駁回。
四、依提審法第9 條第1 項後段，裁定如主文。 　　　　　　
中　　華　　民　　國　　111 　年　　10　　月　　6 　　日
                  家事法庭    法　官    謝伊婷
以上正本係照原本作成。
如不服本裁定應於送達後10日內向本院提出抗告狀，並應繳納抗
告費新台幣1000元。
中　　華　　民　　國　　111 　年　　10　　月　　6 　　日
                              書記官    温菀淳